臺灣花蓮地方法院交通事件裁定　　　　　96年度交聲字第15號
原處分機關　交通部公路總局臺北區監理所花蓮監理站
異　議　人
即受處分人　甲○○
上列受處分人因違反道路交通管理處罰條例案件，對於交通部公
路總局台北區監理所花蓮監理站96年1月4日所為之處分（原處分
案號：花監違字第裁44-P00000000號），聲明異議，本院裁定如
下：
    主  文
原處分撤銷。
甲○○不罰。
    理  由
一、異議意旨略以：異議人即受處分人甲○○所有之車牌號碼IY
    -2731號自用小貨車（下稱系爭車輛），於民國92年5月16日
    下午 4時33分許，在花蓮縣瑞穗鄉○○街與國光北路口，因
    駕駛人高守生使用註銷牌照行駛公路，遭警依違反道路交通
    管理處罰條例第12條第1項第4款之規定舉發開立紅單，並經
    原處分機關裁處在案。惟上開車輛異議人已於民國90年10月
    15日出售予光隆汽車之老闆陳玉柱（現改名陳金麟），故違
    規時異議人並非車輛所有人，且舉發當日並非異議人駕駛，
    原處分據以裁決處罰，實屬有誤，為此聲明異議等語。
二、按汽車有左列情形之一者，處汽車所有人新臺幣 3,600元以
    上10,800元以下罰鍰，並禁止其行駛：四、使用註銷之牌照
    行駛者，道路交通管理處罰條例第12條第1項第4款固定有明
    文。惟按本條例關於車輛所有人之處罰，如應歸責於車輛駕
    駛人者，處罰車輛駕駛人，觀之道路交通管理處罰條例第85
    條第2項甚明。
三、經查：異議人甲○○主張系爭車輛係其於90年10月15日出售
    予光隆汽車乙節，固據其提出汽車買賣合約書1紙為憑，然
    觀之該紙合約書上並未記載買賣之日期，且已明確註明：「
    此車只買未拆零件用，不得領牌」等語，故系爭車輛並未辦
    理所有權變更登記，現仍登記於異議人名下，自屬異議人所
    有之車輛，此點應先予敘明。惟異議人僅為系爭車輛之所有
    人，而本件駕駛車輛遭警舉發之實際駕駛人係高守生，有花
    蓮縣警察局舉發違反道路交通管理事件通知單 1紙附卷可稽
    ，依道路交通案件之歸責原理，應由實際駕駛人負擔此次違
    規之處罰；又原處分機關在違規事實中亦已認定：「車輛所
    有人之處罰，應歸責車輛駕駛人」，且其違規法條亦引用道
    路交通管理處罰條例第85條第 2項之規定，此觀之卷附裁決
    書自明，足證上開違規行為應歸責於汽車駕駛人，而非汽車
    所有人。準此，本件交通違規行為既應歸責於車輛駕駛人，
    即應處罰車輛駕駛人，自無再予處罰汽車所有人之必要，原
    處分機關引用之裁罰法條與其裁罰對象，尚有矛盾，自有未
    洽。從而，本件異議為有理由，應由本院將原處分撤銷，改
    諭知受處分人不罰，以資適法。
四、據上論斷，應依道路交通案件處理辦法第20條前段，裁定如
    主文。
中　　華　　民　　國　　96　　年　　2 　　月　　6 　　日
                              臺灣花蓮地方法院交通法庭
                                    法　官　林  韋  岑
上列正本證明與原本無異。
如不服本裁定，應於送達後5日內，向本院提出抗告狀（應附繕
本）。
                                    書記官
中　　華　　民　　國　　96　　年　　2 　　月　　6 　　日
